臺灣臺中地方法院民事判決
　　　　　 110年度沙簡字第265號
原      告  賴明義  
訴訟代理人  許博堯律師
複代理人    戴連宏律師
            林蕙姿  

            胡玉龍  
被      告  劉美其(林源本即林政五郎之繼承人)

            林美伶(林源本即林政五郎之繼承人)


            林仁貲  
            林奇顯  
            張劉秀枝
            林武雄  
            林義芳  
            康文秀  
            林承鋐  
            林金本  
            林金弘  
            林綉連  
            林呂綉鴦
            林仕明  
            林茂成  
            林慶貞  
            柯明雄  
            林見春  

            林福忠  
            林朝加  
上  一  人            
訴訟代理人  林佩玟  
被      告  鄭銘倉  
            財政部國有財產署

法定代理人  曾國基  
訴訟代理人  趙子賢  
複代理人    李俊銘  
被      告  林洪碧霞
            林銘華  
            林建緯  
            林羅錦治
上  一  人            
訴訟代理人  林嘉茂  
被      告  施來福  
            施勇交  
被告兼上二人訴訟代理人
            施勇全  
            張秋貴  
被      告  林恩惠  



被      告  吳軍德  
            林慶發  
            林恩宗  
            劉潘美玉
            蘇啓龍  
            傅鈺婷  
            林文山  
            林青癸  
            康民杰  
上  一  人            
訴訟代理人  張麗珠  
被      告  林郁文  
            陳淑汝  
            林永祥  
            蔡蕭碧珍
            張哲豪  
            林錦嬬  
            林仲慶  
            林秋源  
            林秋銘  
            林朝堂  
上列當事人間分割共有物請求清償借款事件，本院於民國110年9
月9日言詞辯論終結，判決如下：
    主      文
被告劉美其、林美伶就其被繼承人林源本即林政五郎名下坐落臺
中市○○區○○段000地號土地，持分32/3600之土地所有權，應辦理
繼承登記。
兩造共有坐落臺中市○○區○○段000地號土地（面積434.72平方公
尺）應予變價分割，所得價金由兩造按附表所示應有部分欄比例
分配。
訴訟費用由兩造按附表應有部分比例欄所示比例負擔。 
    事實及理由
壹、程序事項：除被告林朝加、財政部國有財產署、林銘華林羅
    錦治、施勇全、施來福、施勇交、吳軍德、林恩宗、劉潘美
    玉、陳淑汝、林仲慶外，其餘被告均經合法通知，無正當理
    由未於最後言詞辯論時到場，核無民事訴訟法第386條各款
    情事，爰依原告之聲請，由其一造辯論而為判決。
貳、實體事項：
一、原告主張：雙方共有坐落臺中市○○區○○段000地號土地（下
    稱系爭土地），查雙方就系爭土地並未訂有不分割之契約，
    且無因物之使用目的不能分割之情形。系爭土地面積僅為43
    4.72平方公尺，共有人高達50人且地形並非方正，若採原物
    分割作為分割方法，共有人所分配之面積細微，無異細分建
    築基地之完整性，減損土地之經濟價值，對全體共有人造成
    經濟利益之損害，是原告建議鈞院採行變價分割。並聲明：
    （一）被告劉美其、林美伶等2人，就其被繼承人林源本即
    林政五郎名下坐落臺中市○○區○○段000地號土地，持分32/36
    00之土地所有權，應辦理繼承登記。（二）請求兩造所共有
    坐落臺中市○○區○○段000地號土地准予分割。（三）訴訟費
    用由兩造依附表之持分比例負擔。
二、被告意見：
（一）被告張劉秀枝：我以大家的意見為意見。
（二）被告林義芳：我同意原告分割方案。
（三）被告康文秀：我同意原告分割方案。
（四）被告林承鋐：不同意變價分割。
（五）被告林金弘：我跟被告林承鋐的意見相同。
（六）被告林仕明：如果有佔超過的要還給別人，沒有的看怎麼
      處理。
（六）被告林銘華：我們目前有的土地有三個地號，745 地號只
      是其中一個地號，變價分割是比較簡單，但問題是拍賣的
      話，原告持份不到1坪，原告的用意是否是要開發這塊土
      地，希望原告可以說明。我在745地號土地上面也有建物
      。希望比照744地號土地的處理方式。
（七）施勇全、施來福、施勇交：我在土地上有建物，是3人在
      使用。我們的房子日據時代就存在了，我不同意變價分割
      。我希望三筆土地即745 、744 地號、另一筆地號在平安
      段3號，這三筆土地合併拍賣或合併分割，才是最好的處
      理方式。
（八）林羅錦治：同意拍賣，變價分割。
（九）被告吳軍德：我是覺得看有地上物的人要不要把我們的持
      份買走，這樣處理比較好。原告要變價分割，我們也同意
      。
（十）被告林恩宗：同意拍賣。
（十一）被告康民杰：同意拍賣。
（十二）被告張哲豪：沒有意見。
（十三）被告林仲慶：同意拍賣，變價分割。
（十四）被告林秋源：沒有意見。
（十五）被告林朝加：我們同意讓售給原告，如果價格談不攏的
        話，主張變價分割。
（十六）被告財政部國有財產署：目前的持份已由原告申請讓售
        ，如果可以的話我們同意讓售，如果不能的話，同意變
        價分割。
（十七）被告劉潘美玉：同意讓售給原告。
（十八）被告陳淑汝：同意讓售給原告，如果價格談不攏的話，
        主張變價分割。
（十九）其餘被告均未於言詞辯論期日到場，亦未提出準備書狀
        作何聲明或陳述。
三、法院之判斷：
（一）按法院裁判分割共有物，性質上為共有人間應有部分之交
      換，自屬處分行為，以各共有人之處分權存在為前提，故
      提起分割共有物之訴，參與分割之當事人以全體共有人為
      限，而各共有人之應有部分應以土地登記簿上所記載者為
      準。倘於第二審言詞辯論終結前有共有人死亡時，其繼承
      人因繼承，固於登記前已取得不動產物權，惟非經登記不
      得處分其物權，則在辦畢繼承登記前，其繼承人仍不得以
      共有人身分參與共有物之分割，但為求訴訟經濟起見，可
      許原告就請求繼承登記及分割共有物之訴合併提起，即以
      一訴請求該死亡之共有人之繼承人辦理繼承登記，並請求
      該繼承人於辦理繼承登記後，與原告及其餘共有人分割共
      有之不動產（最高法院69年台上字第1012號、91年度台上
      字第832號民事判決要旨參照）。查共有人林源本即林政
      五郎已於訴訟繫屬前即96年8月11日死亡，被告劉美其、
      林美伶為其繼承人，有原告所提出之戶籍謄本在卷可認，
      且其繼承人迄未就被繼承人公同共有之權利範圍辦理繼承
      登記，有最新土地登記謄本在卷可憑，原告請求被告劉美
      其、林美伶辦理繼承登記如主文第1項所示，洵屬正當，
      應予准許。
（二）按各共有人，除法令另有規定外，得隨時請求分割共有物
      ；但因物之使用目的不能分割或契約訂有不分割之期限者
      ，不在此限，民法第823條第1項定有明文。本件原告主張
      系爭土地為兩造如附表「應有部分」欄所示所共有，兩造
      不能達成分割協議之事實，有系爭土地登記謄本在卷可稽
      ，且為被告所不爭執，自堪認為真正。系爭土地屬變更及
      擴大后里都市計畫（69.08.07）與擴大及變更后里主要計
      畫（第三次通盤檢討）（第二階段）（106.11.23）之都
      市計畫範圍，使用分區為住宅區，有原告所提系爭土地之
      使用分區證明書影本可憑，並無法定禁止分割之情形，且
      無因使用目的不能分割，或訂有不分割期限之情形，則原
      告依前揭規定請求分割系爭土地，即屬有據，應予准許。
（三）共有物分割之方法，固可由法院自由裁量，但仍應斟酌各
      共有人之意願、共有物之性質、價格、分割前之使用狀態
      、經濟效用、分得部分之利用價值及全體共有人之利益等
      有關情狀，定一適當公平之方法以為分割。經查：系爭土
      地之使用現況如附圖所示（即臺中市豐原地政事務所土地
      複丈圖），目前建物部分為268.25平方公尺、空地為111.
      57平方公尺、道路為54.9平方公尺。本院審酌系爭土地臨
      臺中市后里區福德路與民生路167巷，如將土地上之建物
      均予以保留，各共有人分得土地勢必狹小，不利於土地利
      用，反而將系爭土地予以變價，始能作較經濟之使用，且
      到庭之被告多人表示同意將土地變價。而本件原告僅就系
      爭土地請求分割，並未將同段744地號土地及另平安段3號
      土地一併起訴，則本院亦無法將其他土地併與審理。故本
      院斟酌系爭土地之面積、形狀及現況、各共有人間之利害
      關係及意願，並兼顧兩造之最佳利益及公平原則，使系爭
      土地得以發揮最大經濟效用等節，認為原告所提變價分割
      方案，核屬適當，應予以准許，爰判決如主文第2項所示
      。
四、綜上所述，原告請求裁判分割系爭土地，為有理由，應予准
    許；且經審酌上情，本院認原告所提變價分割方案為最適宜
    之分割方案，爰採認之，並判決如主文第1、2項所示。
五、本件事證已臻明確，兩造其餘攻擊防禦方法，核與判決結果
    不生影響，自無庸逐一論述，附此敘明。
六、訴訟費用負擔之依據：按分割共有物事件，本質上並無訟爭
    性，兩造本可互換地位，由任一共有人起訴請求分割，且當
    事人所提出之分割方法，僅係供法院參考，定共有物分割之
    方法，可由法院自由裁量，為適當之分配，不受任何共有人
    主張之拘束，故倘由任一造負擔全部費用，顯有失公平。是
    以，本院審酌上情，認本件訴訟費用之負擔，應由兩造按如
    附表所示應有部分比例欄所示比例負擔，方屬公允。爰依民
    事訴訟法第80條之1規定，諭知如主文第3項所示。
中　　華　　民　　國　　110 　年　　9 　　月　　22　　日
                        臺灣臺中地方法院沙鹿簡易庭  
                            法  官  劉國賓
正本係照原本作成。
如對本判決上訴，須於判決送達後20日內向本院提出上訴狀；如
委任律師提起上訴者，應一併繳納上訴審裁判費。 
中　　華　　民　　國　　110 　年　　9 　　月　　22　　日
                            書記官  許宏谷

附表：
臺中市○○區○○段000地號土地（面積434.72平方公尺）
註：依據109年10月14日10時39分列印之土地登記第一類謄本

被告編號 登記次序 原共有人 應有部分 備註 1及2 1 林政五郎即林源本 32/3600 原共有人林政五郎即林源本於訴訟繫屬前（96年8月11日）死亡，其繼承人為被告編號1劉美其、2林美伶。 3 2 林仁貲 28/3600  4 3 林奇顯 60/3600  5 4 張劉秀枝 60/3600  6 5 林武雄 120/3600  7 6 林義芳 15/3600  8 7 康文秀 120/3600  9 8 林承鋐 15/3600  10 9 林金本 15/3600  11 10 林金弘 15/3600  12 11 林綉連 15/3600  13 12 林呂綉鴦 15/3600  14 13 林仕明 120/3600  15 14 林茂成 80/3600  16 15 林慶貞 560/25200  17 16 柯明雄 120/3600  18 17 林見春 16/3600  19 18 林福忠 76/3600  20 19 林朝加 88/3600  21 20 鄭銘倉 60/3600  22 21 財政部國有財產署 180/3600  23 22 林洪碧霞 40/3600  24 23 林銘華 135/3600  25 24 林建緯 72/3600  26 25 林羅錦治 3/160  27 26 施來福 60/3600  28 27 施勇全 60/3600  29 28 張秋貴 120/3600  30 29 施勇交 60/3600  31 30 林恩惠 75/3600  32 31 吳軍德 60/3600  33 32 林慶發 16/1080  34 33 林恩宗 16/1080  35 34 劉潘美玉 80/3600  36 35 蘇啓龍 199/3600  37 36 傅鈺婷 7/270  38 37 林文山 1/60  39 38 林青癸 1/60  40 39 康民杰 1/60  41 40 林郁文 44/3600  42 41 陳淑汝 44/3600  43 42 林永祥 120/3600  44 43 蔡蕭碧珍 15/3600  45 44 張哲豪 120/3600  46 45 林錦嬬 240/3600  原告 46 賴明義 16/3600  47 47 林仲慶 3/160  48 48 林秋源 120/3600  49 49 林秋銘 75/7200  50 50 林朝堂 75/7200